臺灣高雄地方法院民事裁定
110年度司字第26號
聲  請  人  財政部高雄國稅局

法定代理人  李怡慧  


相  對  人  聯合國際事業有限公司


上列聲請人聲請為相對人選派清算人事件，本院裁定如下：
    主  文
聲請駁回。
聲請程序費用新臺幣壹仟元由聲請人負擔。
    理  由
一、聲請意旨略以：相對人滯欠聲請人民國108 年度營利事業所
    得稅新臺幣（下同）70,662元，而相對人係一人股東之有限
    公司，於經濟部登記資料未有指定代理人紀錄，復無其他董
    事或經理人可處理業務，且其唯一股東即法定代理人莊英俊
    於109 年7 月8 日死亡後，所有順位繼承人皆已拋棄繼承或
    死亡，致相關權利義務處於不確定狀態；又依公司法第98條
    第1 項規定，有限公司由一人以上股東所組成，相對人唯一
    股東死亡且無人可繼承其股份，相對人股東已不足公司法所
    定最低人數，依公司法第113條準用同法第71條第1 項第4款
    規定，已符合解散要件，相對人應解散並進行清算程序，且
    相對人已無法依公司法第79條規定定其清算人，實有依同法
    第81條規定選派清算人之必要，爰依民法第38條、非訟事件
    法第64條第1 項暨公司法第113 條準用同法第81條規定，以
    利害關係人身分，聲請為相對人選派清算人等語。　　
二、按解散之公司除因合併、分割或破產而解散外，應行清算；
    無限公司之清算，以全體股東為清算人，但本法或章程另有
    規定或經股東決議，另選清算人者，不在此限；由股東全體
    清算時，股東中有死亡者，清算事務由其繼承人行之；繼承
    人有數人時，應由繼承人互推一人行之；不能依第79條規定
    定其清算人時，法院得因利害關係人之聲請，選派清算人；
    有限公司變更章程、合併、解散及清算，準用無限公司有關
    之規定，公司法第24條、第79條、第80條、第81條、第113 
    條分別定有明文。惟依非訟事件法第177 條準用同法第174 
    條規定，選派清算人應給付報酬，而非訟事件法第26條第2 
    項明定：「第20條及前項以外之費用（即同法第13條、第14
    條、第15條規定之聲請費用，及第20條所規定超過應徵收程
    序費用之郵務送達費及法院人員之差旅費），聲請人未預納
    者，法院得拒絕其聲請」，另依民事訴訟法第77條之23規定
　　，此非訟事件法第26條第2 項所謂「費用」，係指法院應徵
    收之程序文書影印費、攝影費、抄錄費、翻譯費，證人、鑑
    定人之日費、旅費及其他進行程序之必要費用，運送費、登
    載公報新聞紙費及法院核定之鑑定人報酬等而言。法院酌定
    選派清算人之報酬金額，屬於清算人因執行清算職務，提出
    勞務給付而取得之對價，與民事訴訟法第77條之23所示由法
    院核定鑑定人之報酬，屬於鑑定人因執行法院指派之鑑定職
    務，提出勞務給付而取得之對價，二者性質相當，故非訟事
    件法第26條第2 項所示「費用」應解為包括法院酌定選派清
    算人之報酬金額在內。是以，法院認定有由聲請人預納清算
    人報酬之必要，自得依非訟事件法第26條第2 項規定，命聲
    請人預納，並於聲請人不預納時，拒絕其聲請（臺灣高等法
    院暨所屬法院105 年法律座談會民事類提案第43號研討結果
    參照）。
三、經查：
　㈠相對人積欠聲請人稅款尚未繳納，而相對人係一人股東之有
    限公司，其唯一股東即法定代理人莊英俊於109年7月8 日死
    亡後，所有順位繼承人皆已拋棄繼承或死亡等節，有欠稅查
    詢情形表、有限公司變更登記表、相對人公司章程、莊英俊
    個人除戶資料查清單、高雄○○○○○○○○109年12月22日高市鎮○
    ○○00000000000號函暨所附戶籍資料、莊英俊之繼承系統表
    及家事事件公告等附卷可稽；又關於相對人之清算程序，因
    其公司章程並無特別規定，而莊英俊既為相對人唯一股東兼
    董事，其死亡後自無從就任清算人，且其亦無繼承人得以繼
    承，然因相對人欠繳稅捐，聲請人有對其追繳稅捐之必要，
    為處理相對人之未了結事務，聲請人本於利害關係人之身分
    ，聲請選任相對人之清算人以擔任相對人之法定代理人，為
    有理由，自應准許。㈡關於清算人之人選，本院審酌聲請人
    提出本件聲請，在於為
    相對人擇定清算人，以免因相對人無法定代理人，致無法進
    行後續對於相對人追繳滯納稅捐之法定程序，是清算人允宜
    具備相當程度之法律知識，以兼顧國家收取稅捐之公益及相
    對人之財產私益，是相對人清算事務之進行仍需委任律師為
    之。惟經查閱聲請人所提出相對人公司108 年度之資產負債
    表，雖載有現金4,614,589元、銀行存款1,084,463元、應收
    帳款1,039,500 元，但同時亦有短期借款500 萬元、應付費
    用7,744 元、應付稅捐70,662元、代收款及其他負債13,300
    元等負債，且上開資料係相對人108 年度之資產負債狀況，
　　迄今亦已經過2 年餘，無從確認相對人目前是否仍存有資產
　　，此由聲請人提出相對人存款資料僅餘26元亦可佐證，則聲
    請人就本件聲請選任清算人事件實有預納清算人報酬之必要
　　。惟經本院詢問有意願擔任相對人清算人之陳韋樵律師稱報
    酬預估為5 萬元，有民事陳報狀可參，聲請人於111年5月20
    日以財高國稅鎮營字第1110551899號函載明：經評估未符合
    稽徵效益，無預納意願等語，復未提供願不計報酬之清算人
    人選，揆諸前揭說明，因本件選派清算人事件有由聲請人預
    納清算人報酬之必要，但聲請人表明無預納意願，本院自得
    拒絕其聲請，本件聲請人之聲請即應予駁回。
四、依非訟事件法第21條第2 項、第24條第1 項，民事訴訟法第
    95條、第78條，裁定如主文。
中　　華　　民　　國　　111 　年　　5 　　月　　27　　日
                   民事第四庭   法　官　王宗羿
以上正本係照原本作成。
如對本裁定抗告須於裁定送達後10日內向本院提出抗告狀，並繳
納裁判費新台幣1,000元。　　　　　　　　　 
中　　華　　民　　國　　111 　年　　5 　　月　　27　　日
                                書記官  陳仙宜